---
title: "Räumliche Datenanalyse"
subtitle: "am Beispiel Airbnb"
author: "Prof. Dr. Jörg Schoder"
date: "2023-11-28"
bibliography: ../lit/Statistics.json
reference-section-title: Quellenverzeichnis
output: html_document
---


```{r, echo=FALSE}
htmltools::img(src = knitr::image_uri(xfun::from_root('img', 'FFHS_mit_Zusatz_rgb.svg')), 
               alt = 'logo', 
               style = 'position:absolute; top:0; right:0; padding:10px; width:100px; height:70px')
```

```{r setup, echo=FALSE,message=FALSE,warning=FALSE}
source(xfun::from_root('R','00_setup.R'))
library(fontawesome)
```

# Aufgabenstellung

Ein globaler Immobilieninvestor hat das Marktsegment der Short-Term-Leases für sich entdeckt und möchte in der Schweiz investieren. Für den Investor erscheinen ohne nähere Kenntnis der Schweiz vor allem die Städte Genf und Zürich interessant.

Führe eine Räumliche Datenanalyse mit [Airbnb-Daten](http://insideairbnb.com/get-the-data/) zu beiden Städten durch und versuche Investmenthypothesen für die Städte und Standorte innerhalb der Städte zu erarbeiten.

# Bewertungskriterien

Die Ausarbeitung soll folgende wesentliche Punkte einer räumlichen Datenanalyse beinhalten:

* Datenvisualisierung (Karten)

* Kennzahlen (Autokorrelation)

* Identifikation von Mustern und Clustern


Bewertet wird die Qualität der Darstellungen, die Verwendung adäquater Kennzahlen bzw. Methoden und die inhaltliche Richtigkeit der Interpretationen. Das eingereichte R-Projekt muss vollständig reproduzierbar sein.

