---
title: "Analyzing Business Relations & Documents"
subtitle: "Spatial Statistics"
author: "Prof. Dr. Jörg Schoder"
institute: "FFHS" 
date: "`r Sys.Date()`"
bibliography: ../../lit/my_bib.bib
reference-section-title: Quellenverzeichnis
output:
  xaringan::moon_reader:
    self_contained: true
    css: 
         - default
         - ../../css/ffhs-theme_js.css
         - xaringan-themer.css
    includes:
      after_body: ../../css/insert-logo.html
    lib_dir: ../../libs
    nature:
      slideNumberFormat: "%current%/%total%"
      highlightStyle: github
      highlightLines: true
      countIncrementalSlides: false
    seal: false
    

    
---
class: title-slide

```{r xaringan-themer, include=FALSE}
library(xaringanthemer)
style_xaringan(text_color = "#d50006",inverse_text_color = "#FFFFFF",inverse_background_color = "#d50006", title_slide_background_color = "#d50006",header_background_color = "#d50006",header_color = "#FFFFFF",header_h1_font_size = "32px",
  header_h2_font_size = "26px",link_color="#502479",
  header_h3_font_size = "20px",text_slide_number_color = "#d50006",text_slide_number_font_size = "0.5em")
```

```{r xaringanExtra, echo=FALSE}
xaringanExtra::use_progress_bar(color = "#d50006", location = "bottom")
xaringanExtra::use_xaringan_extra(c("tile_view","scribble","panelset","tachyons"))
xaringanExtra::style_panelset_tabs(font_family = "inherit")
#xaringanExtra::use_search(show_icon = TRUE)
#weitere: "share_again","animate_css", "webcam","freezeframe","clipboard","fit_screen","extra-styles" 
xaringanExtra::use_editable(expires = 1)
xaringanExtra::use_freezeframe(trigger = "hover")
``` 

```{r setup, include=FALSE}
options(htmltools.dir.version = FALSE)
library(latex2exp)
library(fontawesome)
library(emo)
source(xfun::from_root("lit","helper.R"))
library(RefManageR)
BibOptions(check.entries = FALSE, 
           bib.style = "authoryear", 
           style = "markdown",
           dashed = TRUE)
file.name <- system.file("Bib", 
                         "my_bib.bib", 
                         package = "RefManageR")
bib <- ReadBib(xfun::from_root("lit","my_bib.bib"))
```

# ER018 - Analyzing Business Relations & Documents

## PVA3

### Räumliche Statistik

 

<br>
<br>
<br>
<br>
<br>
<br>
<br>
### FS 2024
<br>
### Prof. Dr. Jörg Schoder
.mycontacts[
`r fa('github')` @FFHS-EconomicResearch
`r fa('linkedin')` @jfschoder
]


---
layout: true

<div class="my-footer"></div>       

<div style="position: absolute;left:400px;bottom:10px;font-size:9px">`r fa('creative-commons')``r rmarkdown::metadata$author`</div>


---
name: agenda
class: left

.blockquote[Agenda]

## Einführung Geostatistik

* Autokorrelation

* Räumliche Statistik in R
 



---
class: left

.blockquote[Intro R-Objekte]

## R als objektorientierte Sprache

* Objekte lassen sich in Klassen einteilen
  * tibbles, data.frames
  * Vektoren
  * Funktionen



```{r}
l=DiagrammeR::mermaid("
graph LR;
A((Orange)) --> B((Grey));

classDef orange fill:#f96;
classDef grey fill:#d3d3d3;
class A orange;
class B grey;
")

widgetframe::frameWidget(l)
```




---
class: inverse,center,middle

# Wir brauchen eine Pause.

---

background-image: url("http://bit.ly/cs631-donkey")
background-size: 80%





---
class: left

## Quellenverzeichnis

.ref-slide[
```{r, results='asis', echo=FALSE, warning=FALSE}
PrintBibliography(bib)
```
]
